臺灣新北地方法院刑事判決
110年度訴字第210號
公  訴  人  臺灣新北地方檢察署檢察官
被      告  吳哲毅
選任辯護人  曾憲忠律師
上列被告因違反毒品危害防制條例案件，經檢察官提起公訴（10
9年度少連偵字第574號）及移送併辦（110年度少連偵字第32號
），本院判決如下：
    主  文
乙○○共同犯販賣第三級毒品未遂罪，處有期徒刑拾月。緩刑參年
，緩刑期間付保護管束，並應向檢察官指定之政府機關、政府機
構、行政法人、社區或其他符合公益目的之機構或團體提供壹佰
小時之義務勞務及接受陸小時之法治教育課程，且不得非法持有
或施用第一級毒品、第二級毒品、第三級毒品、第四級毒品。
扣案如附表所示之物均沒收。
    事  實
一、乙○○明知4-甲基甲基卡西酮屬毒品危害防制條例第2條第2項
    第3款所列之第三級毒品，依法不得販賣，竟與陳永源（所
    涉共同販賣第三級毒品未遂犯嫌，由本院以110年度訴字第1
    045號另案審理中）意圖營利，共同基於販賣第三級毒品之
    犯意聯絡，約定由陳永源以暱稱「男朋友」之帳號先在交友
    轉體「TIKTOK」（下稱「抖音」）上，刊登販賣毒品咖啡包
    之訊息，供不特定人瀏覽，待有人表示欲購買後，再由乙○○
    持含有上述第三級毒品成分之咖啡包前往交易之模式販賣，
    販賣所得扣除成本後獲利平分。嗣於民國109年10月6日前之
    某時許，新北市政府警察局中和分局員警執行網路巡邏勤務
    時在「抖音」上發現陳永源張貼之販賣毒品咖啡包訊息，遂
    佯裝買家以通訊軟體「微信」私訊陳永源（「微信」暱稱為
    「陳子龍」），並約定於109年10月6日19時（起訴書誤載為
    17時）15分許，在址設新北市○○區○○路000○0號之麥當勞中
    和連城店前，以每包新臺幣（下同）500元之代價，向其購
    買含第三級毒品4-甲基甲基卡西酮成分之毒品咖啡包60包，
    陳永源隨即以「微信」通知乙○○上情，乙○○遂與不知情之少
    年連○興（92年5月生，真實姓名、年籍詳卷）於上開時間，
    前往上址3樓廁所內，持含有第三級毒品4-甲基甲基卡西酮
    成分之毒品咖啡包60包欲交付予佯裝買家之員警，旋即為警
    當場查獲而未遂，並扣得上開毒品咖啡包60包（驗前總毛重
    ：255.31公克，驗前總淨重180.91公克）、聯絡交易時使用
    之iPhone 6 PLUS手機1支（含0000000000號SIM卡1張、IMEI
    碼：000000000000000號）。
二、案經新北市政府警察局中和分局報告臺灣新北地方檢察署檢
    察官偵查起訴及移送併辦。
    理  由
壹、證據能力部分：
一、按被告以外之人於審判外之言詞或書面陳述，除法律有規定
    者外，不得作為證據，刑事訴訟法第159 條第1 項定有明文
    。次按被告以外之人於審判外之陳述，雖不符前4 條之規定
    ，而經當事人於審判程序同意作為證據，法院審酌該言詞陳
    述或書面陳述作成時之情況，認為適當者，亦得為證據。當
    事人、代理人或辯護人於法院調查證據時，知有第159 條第
    1 項不得為證據（即傳聞證據）之情形，而未於言詞辯論終
    結前聲明異議者，視為有前項之同意，刑事訴訟法第159 條
    之5 亦有明文。本件被告乙○○及辯護人於本院準備程序時，
    已表示對於全案傳聞證據均同意有證據能力（見本院卷第79
    頁），本院審酌該等陳述作成時之情況及與本案待證事實間
    之關聯性，認以之作為證據要屬適當，是依刑事訴訟法第15
    9 條之5 第1 項規定，該等傳聞證據自有證據能力。
二、傳聞法則（即傳聞證據原則上不得作為證據）乃對於被告以
    外之人於審判外之言詞或書面陳述而為之規範，本判決所引
    用之非供述證據，無刑事訴訟法第159條第1項傳聞法則之適
    用。本院審酌上開證據資料作成時之情況，因與本案待證事
    實具有關聯性，且無證據證明係公務員違法取得之物，依法
    自得作為本案之證據。
貳、認定犯罪事實所憑之證據及理由： 
一、上揭犯罪事實，業據被告於本院準備程序及審理中均坦承不
    諱（見本院卷第78-79頁、127頁），核與另案被告陳永源於
    警詢之供述（見本院卷第61-64頁）、證人即少年連○興於警
    詢及偵查中證述相符（見偵卷第23-27頁、145-150 頁），
    並有自願受搜索同意書、新北市政府警察局中和分局搜索扣
    押筆錄、扣押物品目錄表、現場照片、「抖音」軟體擷取照
    片、「陳子龍」與警員間之手機「微信」通訊軟體對話擷取
    照片、被告與「陳子龍」間之手機「微信」通訊軟體對話擷
    取照片、內政部警政署刑事警察局109年10月29日刑鑑字第1
    098010763號鑑定書各1 份在卷可稽（見偵卷第31頁、33-43
    頁、97-98頁、87-92頁、93-96頁、99-100頁、163頁），以
    及附表所示之毒品咖啡包60包及手機1 支扣案可佐，足認被
    告之任意性自白與事實相符，堪以採信。
二、販賣毒品之所謂販賣行為，係行為人基於營利之目的，而賣
    出毒品而言。次按販賣毒品係違法行為，亦無公定價格，可
    任意分裝增減份量及純度，且每次買賣之價格、數量，亦隨
    時依雙方之關係深淺、資力、需求量、對行情之認知、來源
    是否充裕、查緝是否嚴緊、購買者被查獲時供出來源之可能
    風險評估等因素，而異其標準，故常機動調整，非可一概而
    論。從而，販賣之利得，除非經行為人詳細供出其販賣毒品
    之進價及售價，且數量俱臻明確外，實難察得其具體得利之
    實情；然販賣者從價差或量差中牟利，方式雖異，惟其販賣
    之目的在於意圖營利則屬同一（最高法院106年度台上字第1
    229號、105年度台上字第2185號、105年度台上字第738號判
    決均同此見解）。經查，被告於本院準備程序時供稱扣案之
    毒品咖啡包60包係其向一名真實姓名不詳、綽號「華陀」之
    人以1包400元之成本購入，欲以1包500元之價格售出，獲利
    扣除成本後，會與陳永源平分等語（見本院卷第78-79頁、9
    3頁），足見被告有藉販賣毒品咖啡包以賺取不法利益之營
    利意圖甚明。
三、綜上所述，本案事證明確，被告上開犯行堪以認定，應依法
    論科。
參、論罪科刑：
一、核被告所為，係犯毒品危害防制條例第4條第6項、第3項之
    販賣第三級毒品未遂罪。被告與另案被告陳永源就上開販賣
    第三級毒品未遂犯行，有犯意聯絡及行為分擔，為共同正犯
    。另臺灣新北地方檢察署110年度少連偵字第32號之移送併
    辦事實，與本案起訴犯罪事實為事實上同一，本院自應併予
    審理。
二、刑之減輕事由：
㈠、被告已著手於本案販賣毒品犯行之實行而不遂，為未遂犯，
    爰依刑法第25條第2 項規定，按既遂犯之刑減輕之。
㈡、被告於偵查中雖僅承認犯幫助販賣第三級毒品罪等語（見偵
    卷第112頁），然其對於案發當日係依陳永源之指示攜帶毒
    品咖啡包到現場交付予佯裝買家之員警，且欲收受價金3萬
    元等販賣第三級毒品之構成要件事實，均坦承不諱，其於偵
    查中所辯應僅係對於法律適用上之爭執，無礙於其於偵查中
    有自白犯罪之認定，且被告嗣於本院審理時亦坦承全部犯罪
    事實及販賣第三級毒品未遂之罪名，故應依毒品危害防制條
    例第17條第2 項規定，減輕其刑。
㈢、按犯第4 條之罪，供出毒品來源，因而查獲其他正犯或共犯
    者，減輕或免除其刑，毒品危害防制條例第17條第1 項定有
    明文。上述規定所稱「供出毒品來源，因而查獲其他正犯或
    共犯者」，係指犯罪行為人供出毒品來源之對向性正犯（前
    後手），或與其具有共同正犯、共犯（教唆犯、幫助犯）關
    係之人姓名、年籍、住居所或其他足資辨別之特徵等相關資
    料，使調查或偵查犯罪之公務員得據以對之發動調查或偵查
    程序，並因而查獲其人及其犯行者，且所供出之毒品來源，
    與其被訴之各該違反毒品危害防制條例犯行有直接關聯者，
    始得適用上開規定減免其刑。本案被告為警查獲時，不僅坦
    承其販賣第三級毒品未遂之犯行，更於警詢及偵查中供述當
    日係由陳永源指示其持毒品咖啡包前往新北市○○區○○路000○
    0號之麥當勞中和連城店進行交易，警方於「微信」上聯繫
    之毒品賣家「陳子龍」即為陳永源等語（見偵卷第15-19頁
    、112頁），警方始得知陳永源涉嫌販賣毒品之事實，經警
    續行偵辦後，進而查獲陳永源，並經檢察官追加起訴後由本
    院另案審理中，此有新北市政府警察局中和分局110年4月6
    日新北警中刑字第1104625771號函及所附刑事案件報告書、
    陳永源之臺灣高等法院被告前案紀錄表各1份在卷可參（見
    本院卷第55-59頁、97頁），堪認被告因供出本案共犯陳永
    源，使警方得以查獲，其所犯販賣第三級毒品未遂犯行應有
    毒品危害防制條例第17條第1項減免其刑規定之適用（依刑
    法第66條但書得減輕其刑至3分之2）。又被告所犯販賣第三
    級毒品未遂罪，有上開3項減輕事由，應依刑法第70條、第7
    1條第2項之規定及順序遞減之。
三、爰審酌被告於本案犯行前，無其他前科紀錄，有其等臺灣高
    等法院被告前案紀錄表1 份在卷可查，素行尚可，惟其明知
    毒品對人體具有危害性，為法律所禁止販賣之物，卻仍與陳
    永源共同透過「抖音」、「微信」等通訊軟體販賣含有第三
    級毒品成分之咖啡包共60包，數量甚多，造成毒品危害擴散
    之風險增加，實非可取；然考量被告於偵查及審判程序中均
    坦承犯行，犯後態度尚佳，且因本案為警查獲而未遂，已阻
    斷毒品流通之實害，再衡酌被告行為時僅19歲，年紀甚輕，
    及其智識程度為高職肄業，家庭經濟狀況小康，職業為工等
    一切情狀，量處如主文所示之刑。
四、又被告前未曾因故意犯罪受有期徒刑以上刑之宣告，有其臺
    灣高等法院被告前案紀錄表附卷可稽，本院審酌其於偵、審
    中均坦承犯行，犯後態度已見悔意，且行為時年僅19歲，足
    見其係因一時失慮，致罹刑典，經此偵、審程序之教訓，當
    知所警惕而無再犯之虞，認對其宣告之刑，以暫不執行為適
    當，爰依刑法第74條第1項第1款之規定，諭知被告緩刑3年
    。此外，斟酌被告所犯販賣第三級毒品未遂罪屬對社會危害
    性重大之犯罪行為，為使其確實心生警惕、預防再犯，實有
    科予一定負擔之必要，乃再依刑法第74條第2 項第5 款、第
    8 款之規定，命其應於緩刑期間內，向檢察官指定之政府機
    關、政府機構、行政法人、社區或其他符合公益目的之機構
    或團體提供100 小時之義務勞務及接受6 小時之法治教育課
    程，且不得非法持有或施用第一級至第四級毒品（單純施用
    或持有未逾法定數量之第三級或第四級毒品雖未構成刑事犯
    罪，仍在禁止之列，但經醫師處方、戒癮治療等合法事由而
    持有或施用者，則不在此限），以觀後效。倘其有違反上開
    所定負擔且情節重大者，依刑法第75條之1 第1 項第4 款規
    定，緩刑之宣告仍得由檢察官向法院聲請撤銷，併此敘明。
    再按執行刑法第74條第2 項第5 款至第8 款所定之事項，而
    受緩刑之宣告者，應於緩刑期間付保護管束，刑法第93條第
    1 項第2 款定有明文，是另依上開規定，併為被告於緩刑期
    間應付保護管束之諭知。
肆、沒收：
一、按違禁物，不問屬於犯罪行為人與否，沒收之，刑法第38條
    第1 項定有明文。被告著手販賣之附表編號1 所示毒品咖啡
    包60包，經抽樣鑑驗含有第三級毒品4-甲基甲基卡西酮之成
    分乙節，有內政部警政署刑事警察局109年10月29日刑鑑字
    第1098010763號鑑定書1 份在卷可稽，為違禁物，應依刑法
    第38條第1 項規定宣告沒收；又上開毒品咖啡包之外包裝袋
    60 只，衡情應有沾附微量毒品成分難以析離，亦無析離之
    實益與必要，應視同經查獲之第三級毒品，依上開規定併予
    宣告沒收。至鑑驗用罄部分，既已滅失，則毋庸再為沒收之
    諭知。
二、扣案如附表編號2 所示之iPhone 6 PLUS廠牌手機1 支（含
    門號0000000000號SIM 卡1 張，IMEI：000000000000000號
    ），為被告所有，且係供本案販賣第三級毒品過程中與共犯
    陳永源聯繫使用乙節，業經被告於本院準備程序供述明確（
    見本院卷第79 頁），應依毒品危害防制條例第19條第1 項
    之規定宣告沒收。
據上論斷，應依刑事訴訟法第299 條第1 項前段（依刑事判決精
簡原則，僅記載程序法條文），判決如主文。
本案經檢察官甲○○提起公訴及移送併辦，檢察官游淑惟到庭執行
職務。 
中　　華　　民　　國　　111 　年　　2 　　月　　24　　日
                  刑事第八庭    審判長法  官  楊仲農
　　　　　　　　　                    法  官  林翠珊
　　　　　　　　　　　　　　　　　　　法  官  陳盈如
上列正本證明與原本無異。
如不服本判決，應於判決送達後20日內敘明上訴理由，向本院提
出上訴狀 (應附繕本) ，上訴於臺灣高等法院。其未敘述上訴理
由者，應於上訴期間屆滿後20日內向本院補提理由書「切勿逕送
上級法院」。
                                      書記官  陳冠豪
中　　華　　民　　國　　111 　年　　2 　　月　　25　　日
附錄本案論罪科刑法條全文
毒品危害防制條例第4條
製造、運輸、販賣第一級毒品者，處死刑或無期徒刑；處無期徒
刑者，得併科新臺幣3千萬元以下罰金。
製造、運輸、販賣第二級毒品者，處無期徒刑或10年以上有期徒
刑，得併科新臺幣1千5百萬元以下罰金。
製造、運輸、販賣第三級毒品者，處7年以上有期徒刑，得併科
新臺幣1千萬元以下罰金。
製造、運輸、販賣第四級毒品者，處5年以上12年以下有期徒刑
，得併科新臺幣5百萬元以下罰金。
製造、運輸、販賣專供製造或施用毒品之器具者，處1年以上7年
以下有期徒刑，得併科新臺幣1百50萬元以下罰金。
前五項之未遂犯罰之。
附表：
編號 物品名稱 數量 備註 1 含有第三級毒品4-甲基甲基卡西酮成分之毒品咖啡包 60包（含外包裝袋60只） 鑑驗結果： 一、毒品咖啡包60包，經檢視均為土黃色包裝，外觀型態均相似，分別予以編號A1至A60。 二、驗前總毛重255.31 公克（含60 個包裝袋重），驗前總淨重約180.91公克。 三、隨機抽取編號A6鑑定：經檢視內含紫色粉末。 　　1、淨重2.62公克，取1.32公克鑑定用罄，餘1.30公克。 　　2、檢出第三級毒品4-甲基甲基卡西酮成分。 　　3、純度約4%。 四、依據抽測純度值，推估編號A1至A60均含4-甲基甲基卡西酮之驗前總純質淨重約7.23公克。 2 iPhone 6 PLUS廠牌手機（含0000000000號SIM卡1張、IMEI碼：000000000000000號 ） 1支 被告所有，供販賣第三級毒品所用之物。